臺灣臺中地方法院民事判決
111年度訴字第1272號
原      告  曾蔡秋鄉
特別代理人  曾豐民  
訴訟代理人  林柏劭律師
被      告  陳氏金乖

            曾俊傑  
            曾怡珊  
共      同
訴訟代理人  李平勳律師
上當事人間清償借款事件，本院於民國111年9月13日言詞辯論終
結，判決如下：
    主      文
原告之訴駁回。
訴訟費用由原告負擔。
    事實及理由
壹、原告主張：被告陳氏金乖、曾俊傑、曾怡珊分別為被繼承人
    曾順意之配偶、長子、長女，曾順意於民國106年7月24日向
    原告借款新臺幣（下同）100萬元購屋，嗣曾順意於111年1
    月20日過世，因原告急需用錢，爰請求被告清償借款。並聲
    明：被告應就繼承被繼承人曾順意遺產範圍內給付原告100
    萬元，及自106年7月24日起至清償日止，按年息5%計算之利
    息。
貳、被告抗辯：原告自106年1月間起與其子即被告之被繼承人
　　曾順意、被告同住並受照顧。嗣曾順意與被告陳氏金乖出資
    向訴外人曾豐民購買門牌號碼為臺中市○○區○○路0段000號12
    樓之3建物（下稱系爭建物）。原告於106年7月初詢問是否
    有足夠購屋資金，曾順意與被告陳氏金乖告知購屋款尚有不
    足，有向被告陳氏金乖乾媽即訴外人王翟小妮借款100萬元
    ，原告遂表示願意贈與金錢予曾順意與被告陳氏金乖，惟因
    原告另有兒子即曾豐民，為示公平，乃召集曾豐民、曾豐民
    配偶即訴外人袁瑞伶、曾順意、被告陳氏金乖，當場表示贈
    與曾豐民、曾順意各100萬元，並由曾順意陪同原告於106年
    7月24日至郵局提領200萬元，當日匯款贈與曾豐民100萬元
    ，贈與曾順意之100萬元則匯款訴外人王翟小妮，以清償曾
    順意上開借款，迄今約5年，原告從未向曾順意、被告請求
    返還，顯係贈與，並非借款等語。並聲明：原告之訴駁回。
參、本院判斷：
一、原告於106年7月24日自其申設之中華郵政股份有限公司新莊
    郵局帳號00000000000000帳戶（下稱原告郵局帳戶）提轉匯
    兌100萬元至曾豐民設之台新國際商業銀行文心分行帳號000
    000000000000000000帳戶（下稱曾豐民台新帳戶）、100萬
    元至王翟小妮申設之金山地區農會金山萬里分會帳號000000
    000000000000000帳戶（下稱王翟小妮農會帳戶）等情，為
    兩造所不爭執，並有中華郵政股份有限公司客戶歷史交易清
    單、郵政跟行匯款申請書在卷可稽（本院卷第21、63、65頁
    ），堪信為真實。原告主張曾順意向其借款100萬元云云，
    為被告所否認，並以前詞置辯。
二、按當事人主張有利於己之事實者，就其事實有舉證之責任。
    但法律別有規定，或依其情形顯失公平者，不在此限。民
    事訴訟法第277條定有明文。次按民事訴訟如係由原告主張
    權利者，應先由原告負舉證之責，若原告先不能舉證，以證
    實自己主張之事實為真實，則被告就其抗辯事實即令不能舉
    證，或其所舉證據尚有疵累，亦應駁回原告之請求（最高法
    院17年上字第917號裁判意旨參照）。再稱消費借貸者，謂
    當事人一方移轉金錢或其他代替物之所有權於他方，而約定
    他方以種類、品質、數量相同之物返還之契約。民法第474
    條第1項亦定有明文。又交付金錢之原因多端，或為買賣，
    或為贈與，或因其他之法律關係而為交付，非謂一有金錢之
    交付，即得推論授受金錢之雙方即屬消費借貸關係。若負舉
    證責任之一方僅證明有金錢之交付，未證明借貸意思表示互
    相一致者，尚不能認有金錢借貸關係存在。（最高法院81年
    度台上字第2372號、87年度台上字第2734號、98年度台上字
    第1045號裁判要旨參照）。原告主張其與被告之被繼承人曾
    順意間有金錢消費借貸關係存在，應先就其發生所須具備之
    特別要件，即「金錢之交付」及「借貸意思表示互相一致」
    負舉證之責任，若其先不能舉證，則被告就其抗辯事實即令
    不能舉證，或其所舉證據尚有疵累，仍應駁回原告之請求。
三、查交付金錢之原因甚多，非僅囿於借貸一端，原告固主張其
    匯入王翟小妮農會帳戶之100萬元，為曾順意向其借款云云
    ，惟未見原告就上開款項係基於借貸法律關係而交付提出事
    證以實其說，且100萬元之金額非少，原告未要求曾順意書
    立借款憑據或提供擔保，難認其之主張為真正。再原告於
　　同日各匯款100萬元予其子曾豐民、曾順意，合於父母公平
    給與子女財產之常情，足徵被告抗辯原告係因為公平各贈與
    100萬元予其子2人，故原告匯入王翟小妮農會帳戶之100萬
    元，係基於贈與法律關係所為之情洵屬有據。參以原告自承
    除上開交易明細外無，及證人曾豐民、袁瑞伶外，別無其他
    事證，本院衡以曾豐民為原告之特別代理人及兒子，袁瑞伶
    為曾豐民配偶，與本件原告請求之利害關係密切，非無維護
    原告及自身利益，致證詞偏頗迴護原告之虞，所為證詞亦難
    逕採為有利原告之認定，故認無傳訊之必要。衡諸上情，原
    告並未能證明其與被告之被繼承人曾順意間確有借款之合意
    ，故縱使其確有交付100萬元以清償曾順意對王翟小妮欠款
    乙節，亦無從認定其與曾順意間有100萬元借款之意思表示
    合致之借貸關係存在。從而，原告主張其對被告被繼承人曾
    順意有100萬元借款之債權，被告於繼承被繼承人曾順意遺
    產範圍內負有給付義務云云，即屬無據。
四、綜上所述，本件原告主張其借款100萬元予被告之被繼承人
    曾順意，被告未於繼承被繼承人曾順意遺產範圍內返還100
    萬元之借款本息，依據借貸之法律關係，請求被告應於繼承
    被繼承人曾順意遺產範圍內給付100萬元及其遲延利息予原
    告，為無理由，應予駁回。
五、本件事證已臻明確，兩造其餘主張及攻擊防禦方法，經核與
    判決結果無影響，爰不一一論述。
六、結論：原告之訴為無理由，依民事訴訟法第78條，判決如主
    文。
中　　華　　民　　國　　111 　年　　9 　　月　　29　　日
                  民事第五庭    法  官  林秀菊
正本係照原本作成。
如對本判決上訴，須於判決送達後20日內向本院提出上訴狀。如
委任律師提起上訴者，應一併繳納上訴審裁判費。
中　　華　　民　　國　　111 　年　　9 　　月　　29　　日
                                書記官  黃鴻鑑